臺灣臺北地方法院刑事宣示判決筆錄　　 95年度重訴字第150號
公　訴　人　臺灣臺北地方法院檢察署檢察官
被　　　告　甲○○
選任辯護人　胡坤佑律師
上列被告因違反證券交易法案件，經檢察官提起公訴（94年度偵
字第7236號、第7237號），被告於本院準備程序中就被訴事實為
有罪之陳述，經公訴人聲請於審判外進行協商程序，本院合議庭
予以同意，並裁定由受命法官獨任進行協商程序，公訴人及被告
達成協商合意，本院於中華民國96年4 月16日上午10時許，在本
院第6 法庭宣示判決，出席職員如下：
　　　　　法　官　林晏如
　　　　　書記官　楊盈茹
　　　　　通　譯　張秀鳳
法官起立朗讀判決主文、犯罪事實要旨、論罪科刑之依據、處罰
條文，並告以上訴限制、期間及提出上訴狀之法院，且諭知記載
其內容：
一、主文：
    甲○○共同法人之行為負責人，違反非證券商不得經營證券
    業務之規定，處有期徒刑柒月。緩刑年。
二、犯罪事實要旨：
    甲○○係貴宇財務顧問股份有限公司（下稱貴宇公司）之名
    義上負責人，明知證券商須經主管機關即財政部證券暨期貨
    管理委員會之許可並發給許可證照方得營業，非證券商不得
    經營證券業務，竟與澎湖灣建設股份有限公司（址設臺北市
    中山區○○○路○ 段4 號14樓，下稱澎湖灣公司，嗣於民國
    93 年6月3 日取銷公開發行）之負責人乙○○（另行審判）
    共同基於非證券商而經營證券業務之犯意聯絡，自民國87年
    某日起至88年5 月某日止，以貴宇公司名義，在臺中地區向
    丙○○等不特定人招攬販售澎湖灣公司發行之股票，而經營
    證券商業務。
三、論罪科刑之依據：
    查被告甲○○行為後，刑法於94年1 月7 日修正通過，於94
    年2 月2 日公布，於95年7 月1 日施行，其中修正第2 條、
    第28條、第74條等規定，證券交易法第175 條亦於89年7 月
    19日修正公布、於90年1 月19日施行，另同法第44條則於95
    年1 月11日修正公布，於同日施行。按行為後法律有變更者
    ，適用行為時之法律，但行為後之法律有利於行為人者，適
    用最有利於行為人之法律，現行刑法第2 條第1 項訂有明文
    。此條規定乃與刑法第1 條罪刑法定主義契合，而貫徹法律
    禁止溯及既往原則，係規範行為後法律變更所生新舊法律比
    較適用之準據法，是刑法第2 條本身雖經修正，但刑法第2
    條既屬適用法律之準據法，本身尚無比較新舊法之問題，應
    一律適用裁判時之現行刑法第2 條規定以決定適用之刑罰法
    律，先予辨明。至於緩刑之宣告，應逕適用新法第74條之規
    定，最高法院95年5 月23日著有95年度第8 次刑庭會議決議
    可資參照。嗣最高法院於95年11月7 日95年度第21次刑事庭
    會議再著有決議認為，前揭決議係就「刑法94年修正施行後
    之法律比較適用決議」，而刑法第2 條係規範行為後「法律
    變更」所生新舊法比較適用之準據法，故如新舊法處罰之輕
    重相同，即無比較適用之問題，非此條所指之法律有變更，
    應依一般法律適用原則，適用裁判時法，例如：修正後刑法
    第55條就想像競合犯部分增加但書關於科刑之限制，為法理
    之明文化，而修正後刑法第59條則為法院就酌減審認標準見
    解之明文化，均非法律變更，其餘為純文字修正者，更應同
    此。經查：
  (一)證券交易法第44條第1 項「證券商須經主管機關之許可及發
    給許可執照，方得營業；非證券商不得經營證券業務」之規
    定於95年1 月11日並未修正，而同法第175 條於89年7 月19
    日修正時，除配合同法第28條之2 、第43條之5 、第43條之
    6 而為增訂，並將違反同法第157 條之1 第1 項之行為移列
    至第171 條第1 項第1 款處罰外，其將罰金刑由新臺幣15萬
    元提高為新臺幣180 萬元，比較修正前、後關於法定刑之規
    定，顯以89年7 月19日修正前證券交易法第175 條之規定較
    有利於被告。從而，揆諸刑法第2 條第1 項前段規定及前揭
    最高法院決議意旨，應依89年7 月19日修正前證券交易法第
    175 條規定，予以論處。
  (二)至刑法第28條共犯之規定，於94年2 月2 日修正公布前之規
    定為：「二人以上共同實施犯罪之行為者，皆為正犯」，修
    正施行後之規定則為：「二人以上共同實行犯罪之行為者，
    皆為正犯」，僅屬文字修正，揆諸本條之修正理由係為釐清
    陰謀共同正犯、預備共同正犯、共謀共同正犯是否合乎本條
    規定之正犯要件。而本案被告甲○○為貴宇公司之負責人，
    其與乙○○共同以貴宇公司名義經營證券業務之犯行，既屬
    實行犯罪行為之正犯，則毋論適用修正前或後之刑法第28條
    規定論擬，均無不利於被告，揆諸前揭最高法院95年度第21
    次刑事庭會議決議之意旨，應逕適用修正後刑法第28條規定
    ，而無比較新舊法之必要，附此說明。
四、處罰條文：
    民國89年7 月19日修正前證券交易法第175 條，95年1 月11
    日修正前證券交易法第44條第1 項，證券交易法第179 條，
    94 年2月2 日修正後刑法第2 條第1 項前段、第11條前段、
    第28條、第74條第1 項第1 款，決如主文。
五、協商判決除有刑事訴訟法第454 條之4 第1 項第1 款於本訊
    問程序終結前，被告撤銷協商合意或檢察官撤回協商聲請者
    ；第2 款被告協商之意思非出於自由意志者；第4 款被告所
    犯之罪非第455 條之2 第1 項所定得以協商判決者；第6 款
    被告有其他較重之裁判上一罪之犯罪事實者；第7 款法院認
    應諭知免刑或免訴、不受理者情形之一，及違反同條第2 項
    「法院應於協商合意範圍內為判決；法院為協商判決所科之
    刑，以宣告緩刑或2 年以下有期徒刑、拘役或罰金為限」之
    規定者外，不得上訴。
六、如有前項規定之例外情形，得自收受判決送達之日起10日內
    ，向本院提出上訴書狀，上訴於第2 審法院。
中　　華　　民　　國　　96　　年　　4 　　月　　16　　日
                              書記官  楊盈茹
                              法  官  林晏如
以上正本係按原本作成。
如不服本判決，應於判決送達後10日內向本院提出上訴狀（應抄
附繕本）。告訴人或被害人如對於本判決不服者，應具備理由請
求檢察官上訴，其上訴期間之計算係以檢察官收受判決正本之日
期為準。
中　　華　　民　　國　　96　　年　　4 　　月　　18　　日
                              書記官  楊盈茹
附錄本案論罪科刑法條全文：
民國89年7月19日修正前證券交易法第175條
違反第18條第1 項、第22條、第43條第1 項、第43條之1 第2 項
、第44條第1 項至第3 項、第60條第1 項、第62條第1 項、第93
條、第96條至第98條、第116 條、第120 條、第157 條之1 第1
項或第160 條之規定者，處2 年以下有期徒刑、拘役或科或併科
15萬元以下罰金。
民國95年1 月11日修正前證券交易法第44條
證券商須經主管機關之許可及發給許可證照，方得營業；非證券
商不得經營證券業務。
證券商分支機構之設立，應經主管機關許可。
外國證券商在中華民國境內設立分支機構，應經主管機關許可及
發給許可證照。
證券商設置標準及管理規則，由主管機關定之。
證券交易法第179條
法人違反本法之規定者，依本章各條之規定處罰其為行為之負責
人。
